臺灣嘉義地方法院刑事判決　　　　　 100年度交簡上字第53號
上　訴　人　臺灣嘉義地方法院檢察署檢察官
被　　　告　張炳煌
上列上訴人因被告公共危險案件，不服本院朴子簡易庭民國一百
年六月三十日一百年度朴交簡字第一一三號第一審判決（聲請簡
易判決處刑書案號：臺灣嘉義地方法院檢察署一百年度偵字第三
九二六號），提起上訴，本院管轄之第二審合議庭判決如下：
    主  文
上訴駁回。
    犯 罪 事 實
一、張炳煌前於民國九十一年間因服用酒類不能安全駕駛而駕駛
    之公共危險罪名，經本院九十一年度交簡字第九四三號判決
    判處拘役二十五日，如易科罰金以銀元三百元折算一日，九
    十一年九月三十日易科罰金執行完畢（於本件不構成累犯）
    。張炳煌明知飲用酒類後，體內酒精作用下，導致精神反應
    遲鈍及操控能力下降，如駕駛車輛，發生車禍之風險極高，
    竟於一百年四月二十八日中午某時，在嘉義縣太保市下埤里
    某朋友住處飲用屬酒類之啤酒，至下午三時許飲畢，已屆不
    能安全駕駛車輛之地步，猶於下午五時四十五分許，駕駛牌
    照號碼八八九一－ＵＳ號自用小客車之動力交通工具，行經
    嘉義縣太保市○○路○段六○九號前。適有吳如蘭駕駛牌照
    號碼ＣＥ－一四一○號自用小客貨車、楊長坤駕駛二八○五
    －ＹＦ號自用小客車，在前方等候紅燈號誌，張炳煌因不勝
    酒力，從後先行追撞吳如蘭所駕車輛，致吳如蘭所駕車輛從
    後追撞楊長坤所駕車輛。嗣警方據報到場處理，察覺張炳煌
    有多話之飲酒跡象，當場對張炳煌實施呼氣酒精濃度測試，
    測得每公升零點七九毫克之數值。
二、案經嘉義縣警察局水上分局報告臺灣嘉義地方法院檢察署檢
    察官偵查後聲請以簡易判決處刑。
    理  由
一、查上訴人即檢察官、被告張炳煌未於言詞辯論終結前對於卷
    附之警詢調查筆錄、道路交通事故調查報告表、道路交通事
    故現場圖、診斷證明書、交通事故現場處理調查表、刑法第
    一百八十五條之三案件測試觀察紀錄表、車籍查詢資料等傳
    聞證據有所異議。審酌被告於本院審理時坦認犯行，除警詢
    調查筆錄外，其餘傳聞證據多為公務員職務上針對本案製作
    之紀錄或證明文書，復查無顯不可信之情況，予以採納之，
    無礙檢察官、被告於程序上之彈劾詰問權利，認該等傳聞證
    據合於刑事訴訟法第一百五十九條之五規定，具備證據能力
    。
二、訊據被告對於犯罪事實欄記載之事實均坦承不諱（本審卷第
    三十六頁審判筆錄）。其案發時經警測得呼氣酒精濃度為每
    公升零點七九毫克，有交通事故當事人酒精測定紀錄在卷可
    查（警卷第二十頁）。警方據報到場處理時，對於被告進行
    觀察，被告查獲、測試或詢問過程中有多話跡象，則有卷附
    刑法第一百八十五條之三案件測試觀察紀錄表可憑（警卷第
    二十三頁）。被告於案發時係駕駛自用小客車追撞在前等候
    紅燈號誌之被害人吳如蘭、楊長坤車輛，除據證人吳如蘭、
    楊長坤供陳在卷外（警卷第七頁至第九頁談話紀錄表），並
    有卷附之道路交通事故現場圖、道路交通事故調查報告表、
    交通事故現場照片等得考（警卷第十一頁至第十九頁）。
三、按刑法上所謂「服用酒類不能安全駕駛動力交通工具」之構
    成要件乃著重酒精對於駕駛人在駕駛交通工具之狀況下維持
    身心整體應變能力之影響，而酒精對於人體的影響，在經驗
    科學上並不限於徹底麻醉身心，當血液酒精濃度（一般為呼
    氣酒精濃度的二百倍到二百三十倍）過高而造成酒精中毒時
    ，即使只是每公升一百毫克（換算呼氣酒精濃度約為每公升
    零點五毫克）亦足以使正常駕駛人無法保持各種感官之正常
    運作而影響其駕駛行為所需能力，此等自然科學上所肯定之
    實驗數據，業據法務部於八十八年五月十日邀集行政院衛生
    署、中央警察大學等相關專業機構研商確認，並取呼氣酒精
    濃度每公升零點五五毫克之近似數值以為個案事實認定參考
    ，該部於同日以法八十八檢字第一六六九號函行文所屬機關
    ，故上述科學上之判定基準並不違背公知經驗法則。從而，
    駕駛人服用酒類如逾上開標準，顯於人類知識經驗上已無法
    穩定且有效操控動力交通工具，對於其他參與公共交通者具
    備一定危險性。本案被告酒後駕駛動力交通工具，經警測得
    呼氣酒精濃度達到每公升零點七九毫克，已逾前開標準，又
    從後追撞前方靜止中之被害人車輛，警方到場觀察亦有飲酒
    後常見之多話跡象，被告操控動力交通工具能力顯然因為酒
    精作用而低下，已屆不能安全駕駛之程度，至為明確。從而
    ，被告自白與事實相符，事證明確，其犯行堪以認定。
四、核被告所為，係犯刑法第一百八十五條之三之不能安全駕駛
    動力交通工具而駕駛罪。檢察官以被告先前已有相同前科，
    又未與被害人達成和解，原審僅量處有期徒刑二月，失之過
    輕為由提起上訴。按關於刑之量定，係實體法上賦予法院得
    為自由裁量之事項，倘法院未有逾越法律所規定之範圍，或
    濫用其權限，即不得任意指摘為違法。原審以被告罪證明確
    ，適用刑事訴訟法第四百四十九條第一項前段、第四百五十
    四條第二項，刑法第一百八十五條之三、第四十一條第一項
    前段，刑法施行法第一條之一第一項，逕以簡易判決判處被
    告有期徒刑二月，如易科罰金以新臺幣（下同）一千元折算
    一日，核其認事用法均屬妥適，所為量刑亦與被告呼氣酒精
    濃度達到每公升零點七九毫克之數值；酒後駕駛自用小客車
    追撞前方車輛，造成前方吳如蘭車輛前側保險桿凹陷、後側
    行李箱車門鈑金凹陷，楊長坤車輛之後側保險桿破裂之危險
    程度；先前於九十一年違犯相同酒駕罪名，經判處拘役二十
    五日，執行完畢迄今已逾八年，其間未有任何前科，前案刑
    度及執行完畢之素行；國中畢業之智識程度；已婚，育有二
    名子女，均已成年，現無工作，僅母親健在，必須撫養母親
    之生活狀況；犯後坦承犯行，被害人楊長坤當庭表示不予追
    究之意，未與被害人吳如蘭達成和解並賠償損害等犯罪情狀
    相合，未逾法律賦與裁量權之適當性、相當性與必要性等內
    外部限制。是其上訴請求從重量刑，核無理由，應予駁回。
據上論結，應依刑事訴訟法第四百五十五條之一第一項、第三項
、第三百六十八條，判決如主文。
本案經檢察官侯德人到庭執行職務。
中    華    民    國   100    年    9     月    14    日
                      刑事第一庭審判長  法  官  許進國
                                        法  官  張志偉
                                        法  官  張道周
上列正本證明與原本無異。
本件不得上訴。
中    華    民    國   100    年    9     月    14    日
                                        書記官  張菀純